【裁判字號】    89,上易,215
【裁判日期】    890210
【裁判案由】    誹謗
【裁判全文】
臺灣高等法院臺中分院刑事判決                    八十九年度上易字第二一五號
    上 訴 人即
    自  訴  人  乙○○
    擔當訴訟人  臺灣高等法院臺中分院檢察署檢察官
    被      告  丁○○
    被      告  丙○○
右上訴人因誹謗案件，不服臺灣台中地方法院八十七年度自字第六三八號中華民國八
十七年十二月八日第一審判決，提起上訴，本院判決如左：
      主  文
上訴駁回。
    事實及理由
一、本案經本院審理結果，認被告丁○○、丙○○（以下稱被告）被訴誹謗犯行係屬
    犯罪不能證明，其證據及理由，業據第一審判決書理由欄記載甚詳，爰引用之（
    如附件）。原審以不能證明被告犯罪，而依刑事訴訟法第三百零一條第一項規定
，諭知無罪之判決，經核認事用法，並無不合，自訴人上訴意旨謂「被告二人於
    公開法庭上捏造不實，公然指摘自訴人強押伊至其公司翻箱倒櫃：：搶走五顆印
    章之言詞，既屬杜撰，已非善意之言論，影響自訴人名譽甚鉅，難謂為係自衛、
    自辯，被告公然誹謗犯行至明。」云云，然查被告二人固於渠等被訴偽造文書案
    件中，原審法院審理時為上開之辯解，而為原審法院及本院判決所不採信，並均
    經分別判處被告二人犯有使公務員登載不實文書罪刑在案，有本院八十七年度上
    易字第二七四一號及八十七年度上易字第九七四號判決書在卷可稽，並經本院調
    卷核閱無訛，惟被告二人於上開被訴偽造文書案件所為上開不實之辯解，主觀上
    係為渠等被訴偽造文書犯行所為自辯、自衛之陳述，並非以誹謗自訴人為目的，
    難認有誹謗故意之犯行，並據原審判決理由論述綦詳，此外，又乏其他積極事證
    足證被告犯行，自難遽律被告罪責，自訴人上訴認應就被告予以論罪科刑，而指
    摘原判決不當，為無理由，應予駁回。
二、據上論斷，應依刑事訴訟法第三百七十三條、第三百六十八條、第三百六十四條
    、第三百四十三條、第三百三十一條第二項，判決如主文。
本案經檢察官甲○○到庭執行職務。
中      華      民      國    八十九     年      二       月     十     日
                                  臺灣高等法院臺中分院刑事第九庭
                                        審判長法  官  胡  森  田
                                              法  官  黃  日  隆
                                              法  官  蕭  錦  鍾
右正本證明與原本無異。
不得上訴。
                                              書記官  蘇  昭  文
中      華      民      國    八十九     年      二       月    十二    日
                                                                        Ｆ
臺灣臺中地方法院刑事判決             八十七年度自字第六三八號
    自  訴  人  乙○○    男  四十八歲（民國○○○年○○月○日生）
                          住臺中市○○○街一五一號
    被      告  丁○○    男  五十歲（民國○○○年○○月○○○日生）
                          住台中縣神岡鄉○○路二十二號
                          身分證統一編號：Ｚ000000000號
                丙○○    男  七十一歲（民國○○年○月○○○日生）
                          住同右
                          身分證統一編號：Ｚ000000000號
右列被告因誹謗案件，經自訴人提起自訴，本院判決如左：
    主  文
丙○○、丁○○均無罪。
    理  由
一、自訴意旨略以：被告被添灥因其子即被告丁○○積欠自訴人乙○○新台幣（下同
    ）一千萬元，乃共同委託自訴人代為出售其二人所有房地以償還債務，詎被口二
    人明知印鑑章等已交付自訴人辦理過戶，卻共同向台中縣神岡鄉戶政事務所以印
    鑑遺失為由，申請變更鑑，案經檢察官以偽造文書一罪提起公訴。鈞於民國八十
    七年二月十一日審理八十七年度易字第一六四號被告丙○○偽造文書一案時，被
    告丁○○則到庭證稱：自訴人押伊至其公司翻策倒櫃˙˙˙，並搶走五顆印章˙
    ˙˙。而被告丙○○則謂：有五、六人全部進去伊家，他們很兇，都是青面獠牙
    之狀，伊擔心兒子生命安全˙˙˙並搶走章。被告等供詞與偵訊筆錄之自認相互
    矛盾，且不合常理。又鈞院八十七年四月二十八日審理八十七年度易字第一九四
    六號被告丁○○偽造文書一案時，被告丁○○為圖矯飾辯稱：自訴人押著伊，搶
    走印章。綜上，被告等於公開法庭審理中，故意杜撰上開事實，將自訴人傳述為
    十惡不赦之搶劫犯，足以毀損自訴人之名譽，因認被告等共同連續涉犯刑法第三
    百十條第一項之誹謗罪云云。
二、按因自衛、自辯而以善意發表言論者，不罰，刑  法第三百十一條第一款定有明
    文。而所謂自衛、自辯而以善意發表言論者，係指自我防衛、自我辯白，而主觀
    上非以毀損他人名譽為目的者而言。雖於自衛、自辯過程中兼亦有毀損他人名譽
    之情，惟保護名譽應有相當之限制，否則箝束言論，足為社蚎之害，故不問事之
    真偽，有刑  法第三百十一條所規定四款情形之一而善意發表言論者，不罰，此
    觀之該條立法理由自明。
三、據等均否認有誹謗犯行，被告丙○○辯稱：伊係聽兒子被告丁○○說印鑑章被自
    訴人搶走，才去辦印鑑變更云云。被告丁○○則辯稱：自訴人確有帶人於八十七
    年三月五日強押伊並搶走印鑑章及押至代書處簽名，當天中午有與代書一起吃飯
    云云。惟查證人即代書林錦潑證述：「三月五日那天們兩人（指乙○○、丁○○
    ）有去事務所要辦理借款之抵押權設定˙˙˙。」「三月五日乙○○叫我寫委託
    書˙˙˙。」「（問：三月五日你與他們同去吃爌肉飯，有無看到丁○○行動受
   控制？）只是到中午一起去吃飯，看不出有無被人控制。」等語。足見被告丁○○與自訴人同往林錦潑代書處，身體並未受拘束，亦有從容時間可脫困，且被告
    丙○○係聽其子即被告丁○○告知其被強押及搶印鑑章云云，並非親自目睹；至
    丁○○則無法舉證證明自訴人有其所稱帶人強押伊並搶走印鑑章之事實，而本院
    亦查無其他積極證據足資證明被告等所述為真實，自難僅憑被告等片面供述即予
    採信。惟被告等係因為被訴偽造文書一罪而自我防衛、自我辯白，被告丙○○係
    聽其兒子告知而陳述，而被告丁○○亦確有與自訴人於八十七年三月五日同往代
    書處簽委託書等情，經調閱本院八十七年度易字第一六四號丙○○偽造文書案卷
    與本院八十七年度易字第一九四六號丁○○偽造文書案卷及台灣高等法院台中分
    院八十七年度上易字第九七四號丙○○偽造文書案卷屬實，有上開各案卷筆錄影
    本及判決書影本附卷可稽，其等主觀上應非以誹謗自訴人為目的，而係為自衛、
    自辯而陳述，揆諸前開法條及說明，雖被告等所述強押及搶印鑑一節無法證實，
    然其行亦屬不罰，爰為被告丙○○、丁○○罪之諭知。
四、據上論斷，應依刑事訴訟法第三百四十三條、第三百零一條第一項，判決如主文
    。
中      華      民      國      八十七      年      十二    月    八    日
                                      臺灣臺中地方法院刑事第七庭
                                          法  官 洪舜帆
右正本證明與原本無異。
如不服本判決，應於判決送達後十日內，向本院提出上訴狀。
                                          書記官
中      華      民      國      八十八      年      九      月    二十  日


司法院資訊處製作；財團法人民間司法改革基金會備份。
